【裁判字號】    98,司財管,208
【裁判日期】    981211
【裁判案由】    選任遺產管理人
【裁判全文】
臺灣高雄地方法院民事裁定           98年度司財管字第208號
聲  請  人  財政部臺灣省南區國稅局
法定代理人  甲○○
上聲請人對被繼承人乙○○聲請選任遺產管理人事件，本院裁定
如下：
    主  文
選任戴國石律師為被繼承人乙○○（男，民國二十五年九月二日
生，身分證統一編號：Ｚ000000000號，民國九十六年
十二月二十二日死亡）之遺產管理人。
程序費用新臺幣壹仟元由被繼承人乙○○之遺產負擔。
    理  由
一、按「繼承開始時，繼承人之有無不明者，由親屬會議於1 個
    月內選定遺產管理人，並將繼承開始及選定遺產管理人之事
    由，向法院報明。」、「無親屬會議或親屬會議未於前條所
    定期限內選定遺產管理人者，利害關係人或檢察官，得聲請
    法院選任遺產管理人，並由法院依前項規定為公示催告。」
    、又「先順序繼承人均拋棄其繼承權時，由次順序之繼承人
    繼承，其次順序之繼承人有無不明或第四順序之繼承人均拋
    棄其繼承權者，準用關於無人承認繼承之規定。」，民法第
    1177條、第1178條第2 項、第1176條第6 項分別定有明文。
二、本件聲請意旨略以：緣被繼承人乙○○（男，民國○○年○ 月
    ○ 日生，身分證統一編號：Ｚ000000000號）曾滯欠聲請人96
    年度贈與稅罰鍰未繳納，經聲請人所屬高雄縣分局移送法務
    部行政執行署高雄行政執行處強制執行，詎被繼承人乙○○
    於96年12月22日執行程序進行中死亡，且其現存繼承人等16
    人均已向法院聲明拋棄繼承權，截至98年9 月4 日止被繼承
    人尚積欠國稅總計新臺幣（下同）44,967,242元未繳納（含
    本稅、滯納金、滯納利息在內），且其死亡時尚留有遺產可
    供清償債務，故本件仍有續行執行之實益，為確保聲請人債
    權之行使，狀請本院依法選任財政部國有財產局臺灣南區辦
    事處為本件遺產管理人等語。
三、經查：
  (一)聲請人主張之前揭事實，業據其提出本院家事庭98年8月12
    日雄院高97繼切字第355 號、繼承系統表、財政部臺灣省南
    區國稅局欠稅總歸戶查詢情形表、財政部臺灣省南區國稅局
    財產歸屬資料清單、土地建物查詢資料各1 份及戶籍謄本15
    紙為證，並經本院依職權調取上開卷宗核閱屬實，堪信為真
    實。
  (二)聲請人既對被繼承人有債權存在，為其債權人，自應屬利害
    關係人無訛。又被繼承人之繼承人均已依法拋棄繼承，復查
    無其他合法繼承人存在，揆諸前揭規定，自應準用關於無人
    承認繼承之規定，參以其親屬會議並未於死亡發生之日起1
    個月內為其選定遺產管理人並呈報本院，是聲請人以利害關
    係人之地位，向本院聲請選任遺產管理人，自屬有據。
  (三)本院審酌：被繼承人乙○○前揭現存繼承人既均已依法拋棄
    繼承，可知顯已不願再與被繼承人之遺產有何糾葛，本無義
    務就其遺產再為管理；次本院函詢財政部國有財產局臺灣南
    區辦事處是否願任本件遺產管理人，經函覆有遺債大於遺產
    之虞，為避免其代管私人遺產之管理費用無法由被繼承人之
    遺產歸墊，導致利用全民資源負擔個人私務之支出，認其不
    適宜擔任本件遺產管理人，有財政部國有財產局臺灣南區辦
    事處98年11月24日台財產南接字第0980018101號函1 紙在卷
    可憑；況擔任遺產管理人，主要係彙整被繼承人之財產，踐
    行被繼承人債權、債務之確認，並作適法合理之分配，且於
    有繼承人承認繼承時或遺產分配後，尚有剩餘時，將遺產移
    交繼承人或國庫，此須熟悉相關法律程序進行遺產處分，經
    本院自高雄律師公會願意擔任法院遺產管理人名單中徵詢後
    ，戴國石律師願意以其專業知識管理及處理被繼承人後續之
    遺產問題，有電話紀錄1 紙附卷可稽，爰選任戴國石律師為
    本件遺產管理人。另因本件被繼承人之全部繼承人均拋棄繼
    承，而「準用」無人承認繼承之規定，與繼承人有無不明之
    情形尚屬有間，是民法第1178條第1 項關於承認繼承之公示
    催告，即無準用之餘，附此敘明。
四、依非訟事件法第157 條、第24條第1 項，裁定如主文。
五、如對本裁定抗告，須於裁定送達後10日之不變期間內，向本
    院提出抗告狀，並繳納抗告費新臺幣1,000 元。
中    華    民    國    98    年    12    月    11    日
                  家事法庭  司法事務官  任士慧


司法院資訊處製作；財團法人民間司法改革基金會備份。
